臺灣士林地方法院民事判決
111年度簡上字第143號
上  訴  人  鴻鑫國際傳播有限公司
法定代理人  張思欣  
訴訟代理人  陳德文律師
被上訴人    楊金鳳  
訴訟代理人  唐嘉瑜律師
上列當事人間請求損害賠償事件，上訴人對於中華民國111年3月
8日本院內湖簡易庭110年度士簡字第1464號第一審判決提起上訴
，本院於111年10月25日言詞辯論終結，判決如下：
    主  文
原判決關於命上訴人給付逾新臺幣壹佰零參萬伍仟元及自民國一
一○年七月十五日起至清償日止，按週年利率百分之五計算之利
息部分，及該部分假執行之宣告暨訴訟費用（除確定部分外）之
裁判均廢棄。
上開廢棄部分，被上訴人在第一審之訴及假執行之聲請均駁回。
其餘上訴駁回。
第一（除確定部分外）、二審訴訟費用由上訴人負擔百分之八十
七，餘由被上訴人負擔。
    事  實  及  理  由
壹、程序部分
一、按當事人喪失訴訟能力或法定代理人死亡或其代理權消滅者
    ，訴訟程序在有法定代理人或取得訴訟能力之本人承受其訴
    訟以前當然停止；上開法條所定之承受訴訟人，於得為承受
    時，應即為承受之聲明，民事訴訟法第170條、第175條第1
    項分別定有明文。查本件上訴人鴻鑫國際傳播有限公司(下
    稱上訴人)於民國110年12月21日經全體股東決議解散，並選
    任張思欣為清算人，嗣於同年月23日登記解散等情，有上訴
    人之公司變更登記表、股東同意書、解散登記申請書、新北
    市政府准予解散函文附卷可佐(見本院卷73至86頁)，並經張
    思欣聲明承受訴訟(見本院卷第89頁民事聲明狀)，於法並無
    不合，自應准許。
二、按第二審為訴之變更或追加，非經他造同意，不得為之，但
    請求之基礎事實同一者，不在此限，民事訴訟法第255條第1
    項第2款、第446條第1項但書分別定有明文。本件被上訴人
    於原審依侵權行為法律關係，請求上訴人負連帶賠償責任，
    嗣於本院審理中追加民法第28條規定為請求，經核係本於黃
    清耀為上訴人之實際負責人，因執行職務加損害人於他人之
    事實而為主張，依卷內證據得互相援用，請求之基礎事實係
    屬同一，依前開說明，應予准許。
貳、實體部分
一、被上訴人於原審主張：
  ㈠被上訴人於民國 107年9月1日晚間11時7分許，騎乘車牌號碼
    000-0000號普通重型機車（下稱系爭機車），行經新北市○○
    區○○○路0段00號時，因訴外人黃清耀(下稱黃清耀)之過失，
    而與其駕駛之車牌號碼0000-00租賃用小客車(下稱系爭汽車
    )發生碰撞(下稱系爭交通事故)，致被上訴人因而受有頭部
    外傷併腦挫傷及硬腦膜下出血、蜘蛛膜下腔出血、顱骨及顏
    面骨骨折、左鎖骨骨折、左肺挫傷併多處肋骨骨折及連枷胸
    (多條肋骨塌陷性骨折)等傷害（下稱系爭傷害）。被上訴人
    因此支出醫療費用新臺幣(下同)46萬3,851元、看護費用23
    萬1,000元、系爭機車之維修費用1萬7,640元，並受有不能
    工作損失129萬2,440元及非財產上損害56萬元，合計256萬4
    ,931元之損害。
　㈡嗣被上訴人與黃清耀於107年11月7日經新北市淡水區調解委
    員會成立調解，確認黃清耀應賠償總金額為148萬3,000元，
    黃清耀應自108年1月7日起至112年12月7日止，按月依雙方
    所約定之方式及金額定期給付之，且被上訴人得另向華南產
    物保險股份有限公司(下稱華南產險公司)聲請強制險理賠(
    下稱系爭調解)，惟黃清耀嗣後未依約給付。被上訴人先前
    向華南產險公司申請保險給付遭拒後，復向財團法人金融消
    費評議中心申請評議，過程中經由華南產險公司109年3月10
    日提出之回函所檢附之汽車租賃定型化契約，始知系爭汽車
    為訴外人集合電影有限公司(下稱稱集合電影公司)所承租，
    被上訴人斯時即以集合電影公司為黃清耀之僱用人，訴請集
    合電影公司與黃清耀連帶負損害賠償責任。惟於訴訟過程中
    ，集合電影公司證實其於系爭交通事故發生時，已將部分工
    作事項外包予上訴人，上訴人則指派黃清耀執行業務，集合
    電影公司因而將系爭汽車交付黃清耀使用，顯見上訴人實為
    黃清耀之僱用人，此為臺灣臺北地方法院(下稱臺北地院)11
    0年度訴字第412號民事簡易判決所肯認。則本件上訴人既為
    黃清耀之僱用人，自應就黃清耀於執行職務中所為不法侵害
    被上訴人權利之行為負連帶賠償責任。
　㈢被上訴人因系爭交通事故前與黃清耀成立系爭調解，扣除黃
    清耀自108年1月7日起迄今，業已給付之28萬8,000元，此部
    分上訴人亦同免其責任。是本件被上訴人得向上訴人請求之
    損害賠償金額應為119萬5,000元。為此爰依民法侵權行為及
    僱用人責任等法律關係提起本件訴訟等語。並聲明：⒈上訴
    人應給付被上訴人119萬5,000元，及自起訴狀繕本送達翌日
    起至清償日止按年息百分之5計算之利息。⒉願供擔保請准宣
    告假執行。
二、上訴人則以：
　㈠上訴人設立之目的只是為了能開發票，以供公司3名股東即黃
    清耀、張思欣、歐相宙(下稱黃清耀等3名股東)，對外各自
    接案收費時能開發票予付費人(公司或其他單位)，上訴人並
    非要營業也從未營業。黃清耀等3名股東各有職業專長，均
    各自對外獨立接案及收費，不受上訴人指揮監督，渠等雖均
    列名為股東，但並不隸屬上訴人，亦均未在上訴人處投保勞
    保。況被上訴人與黃清耀成立系爭調解時，上訴人並未參與
    ，對被上訴人請求之金額及項目並無答辯機會。且依法該損
    害賠償之債已因系爭調解之成立而變更為和解之債，被上訴
    人應僅有和解債權而已無損害賠償請求權，對上訴人自亦無
    連帶賠償請求權之可言。
　㈡又騎車、開車乃一般人之通常行為，系爭交通事故發生時間
    於晚間11時7分許，該時段已屬一般人之休憩時間，難認黃
    清耀當時係在執行任何職務。被上訴人應就雙方發生碰撞時
    ，黃清耀係在為上訴人執行職務之事實負舉證責任。又本件
    被上訴人請求上訴人連帶賠償乃基於民法188條所生之連帶
    賠償之債(實已變為對訴外人黃清耀的和解之債)，既非侵權
    行為損害賠償之債，其請求權時效起算日應依民法第128條
    之規定自案發時起算，則本件起訴早已逾2年時效，上訴人
    自得援引時效抗辯等語置辯，並聲明：⒈被上訴人之訴及假
    執行之聲請均駁回。⒉如受不利益判決，願供擔保請准宣告
    免為假執行。
三、原審經審理後，為被上訴人全部勝訴之判決，上訴人不服提
    起上訴，其所陳除與原審相同之部分外，另補陳：原判決認
    定黃清耀為集合電影公司出品電視劇之外聯製片，顯然製片
    工作係由黃清耀向集合電影公司承攬，而非上訴人。又倘集
    合電影公司係將製片工作承攬予上訴人，何必承租系爭汽車
    交予上訴人使用，又豈發生上訴人交付系爭汽車予黃清耀之
    事實，是系爭汽車實係由集合電影公司交予黃清耀使用。再
    者，僱用人侵權行為責任，需客觀上足認與受僱人執行職務
    有關，僱用人始負連帶賠償責任，系爭交通事故發生於晚間
    11時許，客觀上合理認定黃清耀應在回家途中，倘認其當時
    係在執行職務，被上訴人應就此一變態事實負舉證責任，原
    判決於被上訴人未舉證之情形下，憑空認定黃清耀當時在執
    行職務，有未依證據判決之違法。另黃耀清於一審終結前，
    已清償數額至36萬8,000元，原審就增加清償之8萬元部分未
    扣除等語，並聲明：原判決廢棄，被上訴人於第一審之訴駁
    回。
四、被上訴人所陳除與原審相同之部分外，另補稱：黃清耀擔任
    集合電影公司所發行電視劇「浮士德遊戲」之外聯製片一職
    ，工作場所自非固定於上訴人處，亦須經常駕車前往各地勘
    景並協助拍攝相關事宜，應認駕駛車輛即屬黃清耀主要執行
    職務之工具或方法，且為執行製片職務所必要，再者，依影
    劇製片之行業習慣 ，其擔任外聯製片之工作型態與朝九晚
    五之上班族有異，其於晚間11時許駕車往返拍攝或勘景地點
    應符合常情，而上訴人既藉由黃清耀為之服勞務，藉以擴張
    僱用人之活動範圍，並因而享有利益，足堪認定黃清耀有為
    上訴人服勞務且受其選任、監督之事實，自已成立事實上僱
    傭關係。退步言，倘認為黃清耀於系爭交通事故發生時，非
    上訴人之受僱人，然依據原審證人陳秀枝所言，上訴人係由
    黃清耀等3名股東對外接案及收費，承攬製片工作又為上訴
    人業務之一，是黃清耀就製片工作之執行應屬上訴人之實質
    負責人，依民法第28條及公司法第23條第2項規定，上訴人
    自應與黃清耀負連帶賠償責任。
五、本院之判斷：
　㈠被上訴人主張於107年9月1日晚間11時7分許，騎乘系爭機車
    行經新北市○○區○○○路0段00號時，因黃清耀之過失致與黃清
    耀駕駛之系爭汽車發生碰撞，被上訴人因而受有系爭傷害，
    總計受有256萬4,931元之損害賠償，被上訴人與黃清耀於10
    7年11月7日經新北市淡水區調解委員會成立系爭調解，確認
    黃清耀應賠償總金額為148萬3,000元，黃清耀應自108年1月
    7日起至112年12月7日止，按月依雙方所約定之方式及金額
    定期給付等情，為上訴人所不爭執，被上訴人此部分主張應
    堪信為真實。按因故意或過失，不法侵害他人之權利者，負
    損害賠償責任；汽車、機車或其他非依軌道行駛之動力車輛
    ，在使用中加損害於他人者，駕駛人應賠償因此所生之損害
    。但於防止損害之發生，已盡相當之注意者，不在此限。民
    法第184條第1項前段、第191條之2分別定有明文。黃清耀駕
    駛系爭汽車前開過失駕駛行為，致被上訴人受有系爭傷害，
    依上開法條規定，自應負侵權行為賠償責任。
　㈡於系爭交通事故發生當時，黃清耀是否為執行被上訴人職務
    ？
　⒈按法人對於其董事或其他有代表權之人因執行職務所加於他
    人之損害，與該行為人連帶負賠償之責任。民法第28條定有
    明文。次按公司負責人對於公司業務之執行，如有違反法令
    致他人受有損害時，對他人應與公司負連帶賠償之責；公司
    之非董事，而實質上執行董事業務或實質控制公司之人事、
    財務或業務經營而實質指揮董事執行業務者，與本法董事同
    負民事、刑事及行政罰之責任。但政府為發展經濟、促進社
    會安定或其他增進公共利益等情形，對政府指派之董事所為
    之指揮，不適用之。公司法第23條第2項、第8條第3項另有
    明定。是公司負責人執行職務因故意過失不法侵害他人權利
    時，應由公司與為公司執行業務之負責人連帶對被害人負損
    害賠償責任。
　⒉經查，系爭汽車由集合電影公司所承租，提供予製片公司拍
    攝電視劇使用，黃清耀則為集合電影公司出品電視劇之外聯
    製片；而集合電影公司係將製片工作交由上訴人承攬，並將
    系爭汽車交由上訴人使用，上訴人再將系爭汽車交由黃清耀
    使用等情，有被上訴人提出華南產險公司109年3月10日（10
    9）華產企字第109000082號函、汽車險理賠出險通知單、汽
    車租賃定型化契約書、集合電影公司於臺北地110年度訴字
    第412號所提民事答辯狀及該案民事判決書、統一發票3紙、
    浮士德遊戲2/CODE2-電視劇資訊網網頁資料等件在卷可參（
    原審卷第48至至74頁）。而由上訴人出具予集合電影公司之
    統一發票分別記載：「品名：執行費、金額：105,000元、
    備註：執行製片-黃清耀人事費」、「品名：執行費、金額
    ：189,000元、備註：執行製片」、「品名：執行費、金額
    ：31,500元、備註：人事費-執行製片」等語。可知集合電
    影公司於107年7月至同年12月間將製片費用支付予上訴人，
    再由上訴人之股東即黃清耀完成製片工作。依卷附上訴人公
    司變更登記事項卷宗（本院卷第73至86頁），上訴人之股東
    計有「張思欣」、「歐相宙」、「黃清耀」3人，並由張思
    欣擔任公司負責人董事。依證人陳秀枝於審理中證稱：伊處
    理上訴人外帳，3名股東專長不同，為了要向付款人取款，
    需要發票，為聲請發票所以才成立公司，股東3人各做各的
    ，並無向公司聲請薪水等語（見原審卷第219至220頁筆錄）
    。足見上訴人由股東「張思欣」、「歐相宙」、「黃清耀」
    3人成立，各人獨立對外招攬業務，並統一由上訴人出具發
    票報帳，黃清耀對外顯有代表上訴人之權，得獨立決定業務
    執行之方式，於實質上執行董事業務，應認屬公司法第8條
    第3項所規定之實質負責人。
　⒊上訴人雖否認系爭交通事故發生當下黃清耀係執行公司職務
    云云。惟公司法第23條第2項所謂公司業務之執行，指公司
    負責人處理有關公司之事務而言。所謂對於公司業務之執行
    ，如有違反法令不法侵害他人之權利，不僅指執行該業務所
    必要之行為，而不法侵害他人之權利者而言，公司負責人個
    人行為，在客觀上足認為與其執行業務有關，包括與執行職
    務相牽連或職務上予以機會之行為，如不法侵害他人之權利
    者，亦應包括在內。上訴人承攬集合電影公司執行製片工作
    ，集合電影公司遂將承租之系爭汽車交予上訴人，並由上訴
    人實質負責人黃清耀占有使用。是黃清耀得以占有使用系爭
    汽車，肇因上訴人與集合電影公司之承攬業務關係，黃清耀
    因職務上機會駕駛系爭汽車，客觀上足認為與其執行上訴人
    業務有關，上訴人依民法第28條規定，自應與黃清耀負連帶
    賠償責任。
　㈢上訴人雖抗辯被上訴人既與黃清耀達成和解，則該損害賠償
    之債已因和解而變更為和解之債，被上訴人僅有和解債權而
    已無損害賠償請求權，對其自亦無連帶賠償請求權之可言云
    云。惟按稱和解者，謂當事人約定，互相讓步，以終止爭執
    或防止爭執發生之；和解有使當事人所拋棄之權利消滅及使
    當事人取得和解契約所訂明權利之效力，民法第736、737條
    亦分別定有明文。又和解，當事人如以他種之法律關係或以
    單純無因性之債務約束等，替代原有之法律關係而成立者，
    為屬於創設性之和解；倘以原來而明確之法律關係為基礎而
    成立者，則屬認定性之和解。以原來明確之法律關係為基礎
    而成立之和解，僅有認定效力，債權人非不得依原來之法律
    關係，訴請債務人給付，祇法院不得為與和解結果相反之認
    定而已（最高法院88年度台上字第143號判決意旨參照）。
    經查，本件被上訴人與黃清耀於107年11月7日成立調解，依
    卷附新北市淡水區調解委員會調解書內容（見原審卷第46頁
    ），可知雙方係基於系爭交通事故所生之侵權行為法律關係
    ，為縮小給付範圍而互相讓步成立和解，自屬認定性和解，
    而既為認定性和解，被上訴人非不得復依侵權行為之法律關
    係起訴。是上訴人就黃清耀本件損害賠償之債未經免除或清
    償之部分，依上開說明，仍應與黃清耀負連帶賠償責任，上
    訴人此部分抗辯自不足採。
　㈣上訴人另抗辯被上訴人之損害賠償請求權時效已逾民法第197
    條第1項規定之2年時效云云。按因侵權行為所生之損害賠償
    請求權，自請求權人知有損害及賠償義務人時起，二年間不
    行使而消滅，自有侵權行為時起，逾十年者亦同。民法第19
    7條第1項定有明文。經查，系爭交通事故雖於107年9月1日
    發生，惟被上訴人起初認侵權行為之連帶賠償義務人為黃清
    耀及集合電影公司，被上訴人與黃清耀達調解成立後，另向
    集合電影公司提起民事訴訟，而由臺北地院109年度店司調
    字第946號事件受理。惟被上訴人於109年12月1日始收受集
    合電影公司之民事答辯狀繕本，經由答辯狀內容始知系爭汽
    車由集合電影公司承租後交予上訴人使用，此時被上訴人方
    知上訴人亦為系爭交通事故之連帶賠償義務人，被上訴人於
    110年6月10日提起本件訴訟，顯未罹於2年時效。是上訴人
    抗辯本件被上訴人起訴已罹於2年時效，並不可採。
　㈤按因連帶債務人中之一人為清償、代物清償、提存、抵銷或
    混同而債務消滅者，他債務人亦同免其責任。民法第274條
    定有明文。本件被上訴人就其與黃清耀達成調解賠償金額14
    8萬3,000元，於扣除黃清耀已清償部分，就未清償部分向上
    訴人起訴求償，依被上訴人所陳迄至111年10月25日言詞辯
    論終結前，黃清耀業已清償44萬8,000元，於扣除此部分金
    額後，上訴人尚應給付被上訴人103萬5,000元（0000000-00
    0000）。
　㈥按給付無確定期限者，債務人於債權人得請求給付時，經其
    催告而未為給付，自受催告時起，負遲延責任；其經債權人
    起訴而送達訴狀，或依督促程序送達支付命令，或為其他相
    類之行為者，與催告有同一之效力；遲延之債務，以支付金
    錢為標的者，債權人得請求依法定利率計算之遲延利息；應
    付利息之債務，其利率未經約定，亦無法律可據者，週年利
    率為百分之五。民法第229條第2項、第233條第1項前段及第
    203條分別定有明文。本件被上訴人請求上訴人給付一定之
    金錢，屬以支付金錢為標的，依上開規定，被上訴人請求上
    訴人給付自起訴狀繕本送達之翌日即110年7月15日起（見原
    審卷第150頁送達證書），按週年利率百分之五計算之遲延
    利息，即無不合。
六、綜上所述，被上訴人基於侵權行為法律關係及民法28條規定
    ，請求上訴人給付103萬5,000元，及自110年7月15日起至清
    償日止，按週年利率百分之五計算之利息，為有理由，應予
    准許，逾此範圍之請求，則屬無據，不應准許。原審未及審
    酌黃清耀業已清償部分，就被上訴人請求超過上開應予准許
    部分所為上訴人敗訴之判決，自有未洽，上訴人上訴意旨指
    摘原判決此部分不當，求予廢棄改判，為有理由。
七、本件事證已臻明確，兩造其餘之攻擊或防禦方法及證據，經
    本院斟酌後，認為均不足以影響本判決之結果，自無一一詳
    予論駁之必要，併此敘明。
八、據上論結，上訴人之上訴為一部有理由、一部無理由，依民
    事訴訟法第436條之1第3項、第449條第1項、第450條、第79
    條，判決如主文。
中　　華　　民　　國　　111 　年　　11　　月　　15　　日
              民事第二庭審判長法  官  陳  章  榮
                              法  官  方  鴻  愷
　　　　　　　　　　　　　　  法  官  辜  漢  忠
以上正本係照原本作成。
本件判決不得上訴。　　　　　　　　　　　　　　
中　　華　　民　　國　　111 　年　　11　　月　　15　　日
                              書記官  潘  盈  筠